臺灣高等法院臺南分院刑事判決
110年度上易字第180號
上  訴  人  
即  被  告  陳瑞淡



指定辯護人  本院公設辯護人  簡松柏
上列上訴人因妨害風化案件，不服臺灣臺南地方法院109年度易
字第1121號中華民國110年1月25日第一審判決（起訴案號：臺灣
臺南地方檢察署108年度偵緝字第1000號），提起上訴，本院判
決如下：
    主  文
上訴駁回。
    犯罪事實
一、甲○○患有躁症，雖能辨識其行為違法，然依其辨識而行為之
    能力已因疾病顯著降低，其於民國108年7月24日17時40分許
    ，至臺南市○○區○○路000號日光幼兒園內（著粉紅色長背心
    ），意圖供人觀覽而基於公然猥褻之犯意，於不特定人得共
    見共聞之幼兒園走廊，以手拉開拉鍊後，坐在小班門外椅子
    上，將褲子脫下，裸露其生殖器官手淫約十至十五公鐘，以
    此方式公然為猥褻行為。
二、嗣經幼兒園老師廖亭樺報警，為警到場處理，而查獲上情。
    理  由
壹、程序部分
一、被告甲○○經合法傳喚送達至被告現居地之臺中榮總灣橋分院
    ，有傳票及親自簽名收受之送達資料可憑（本院卷第151 頁
    ），被告並簽名具狀陳明：由法院依法審理即可等旨（本院
    卷第159頁），表達不到庭之意思，嗣於審理期日無正當理
    由不到庭，爰不待其陳述，逕行判決。
二、本判決引為判斷之供述證據（不含被告於原審異議之被告、
    廖亭樺警詢筆錄、廖亭樺指認犯罪嫌疑人紀錄表），經被告
    甲○○於原審同意其證據能力（原審卷第74至77頁），被告於
    本院未到庭陳述，經本院審理時逐一提示並告以要旨，辯護
    人未於言詞辯論終結前聲明異議，本院審酌該等證據作成時
    情況，並無違法或不當取證，亦無顯不可信或證明力過低，
    而均認為適當，依刑事訴訟法第159條之5規定，具證據能力
    。另引用之非供述證據，均依法定程序取得，經合法調查程
    序，與待證事實間復具相當關聯性，無不得為證據情形，依
    刑事訴訟法第158條之4反面解釋，均有證據能力。
貳、實體部分
一、訊據被告經合法傳喚於本院準備及審判期日均未到庭，然上
    訴否認公然猥褻犯行，上訴辯稱：幼教老師係遭教唆偽證，
    且分局警員也是偽證，僅憑幾張幻燈片（按：應為監視器畫
    面）就要置人於死地云云。辯護人辯稱：被告自始否認有進
    入幼兒園，對監視器畫面中之人，堅稱並非為伊，否認有穿
    這件衣服；且檢察官提出之監視器畫面相當模糊，難以辨識
    ，僅憑證人廖亭樺之單一指認，不能確認被告為犯罪之人云
    云；惟查：
(一)108年7月24日17時40分許，在臺南市○○區○○路000號日光幼
    兒園走廊，有一名男子（著粉紅色長背心）以手拉開拉鍊後
    ，坐在小班門外走廊椅子上，將褲子脫下，裸露其生殖器官
    手淫，長達約15至20分鐘乙情，為證人即日光幼兒園老師廖
    亭樺於偵查及原審結證在卷，並有臺南市白河區日光幼兒園
    監視器擷取畫面共8張（警卷第17至19頁）、監視器光碟1片
    （偵1362號卷第37之1頁）在卷；並經原審勘驗監視器光碟
    檔案，畫面有人（下稱代號C）於00：01：01時邊脫褲邊坐
    下等情，有勘驗筆錄、勘驗擷圖（原審卷第70至73、81至97
    頁），核對相符，堪認無疑；參以證人廖亭樺於偵審中結證
    ：「走廊上是公開的場合」、「警察來才停止他打手槍的動
    作」（偵1362卷第26頁），核對前開勘驗擷圖相符，足認該
    名男子係出於意圖供人觀覽而基於公然猥褻之意思至明。
(二)被告即為前開監視器光碟中代號C男子乙情，論證如下：
　⒈證人廖亭樺於原審結證：「（在庭被告是否就是當天的校外
    人士？）是的」（原審卷第138頁），並經到場處理之員警
    陳怡平於偵查中結證：「我們先詢問他的基本資料，但他當
    時沒有回答，就先將他帶離，帶回派出所要查證身分」、「
    （查獲男子有何特徵）穿紅色背心」、「我們在車上有詢問
    他的身分證字號，他就直接報給我，我們查詢之後發現是甲
    ○○」（偵緝1000號卷第100頁），並於原審結證為相同之證
    述（原審卷第139至148頁），且製有108年10月31日職務報
    告（載明查獲被告過程及當日先讓被告離去、翌日即25日再
    通知被告到案說明）在卷可憑（見偵緝1000卷第73頁），並
    有被告於108年7月25日製作警詢筆錄時照片共2張在卷（警
    卷第19頁）。
　⒉依卷附之監視器畫面照片及勘驗截圖（見警卷第17、19頁編
    號1至6、7、9，原審卷第93、95頁），與警方於108年7月25
    日在派出所拍攝被告之照片2張（見警卷第19頁之編號8、10
    ）比對結果（即【本判決附件】），可認幼兒園監視器畫面
    中所拍攝公然猥褻之人與被告之髮型、髮色、身型、穿著之
    樣式及顏色（紅色短袖上衣、粉紅色長背心及深色長褲）等
    特徵均屬相符，足資證明於本案犯罪時、地為公然猥褻犯行
    之人即係被告。
(三)被告雖曾辯稱證人均係遭教唆偽證云云，惟證人廖亭樺、陳
    怡平均與被告素不相識，且被告經證人陳怡平自案發幼稚園
    內帶回派出所後，攝有照片，其髮型、髮色、身型、穿著之
    樣式及顏色（紅色短袖上衣、粉紅色長背心及深色長褲），
    均與幼稚園監視器內之猥褻男子之影像特徵相符，自查獲帶
    回被告之經過、監視器畫面之比對觀察，在在足認前開證人
    之指證並無憑信性之瑕疵，被告徒以前詞為辯，並無可採。
(四)至於被告於案發日在嘉義榮總就醫，然並未拍攝被告案發當
    晚就醫之影像及照片，法務部調查局亦無法就被告警詢、偵
    查中之音檔進行聲紋比對，迭經嘉義榮總函覆並無拍攝被告
    於108年7月24日晚上就醫之相關影像及照片、法務部調查局
    函覆歉難進行聲紋比對，各有臺中榮民總醫院嘉義分院109
    年5月22日中總嘉企字第1090002610號函附病歷資料（偵緝
    字1000號卷第147至184頁）、法務部調查局109年8月28日調
    科參字第10903312060號函（偵緝字第1000號卷第203頁），
    無法據為被告案發時不在場之有利認定，併此敘明。
(五)綜上，本件事證明確，被告犯行，堪以認定，應依法論科。
三、論罪科刑
(一)被告行為後，刑法第234條第1項於108年12月25日修正、於
    同年月27日生效，形式上提高罰金刑30倍，實質上係因該罪
    於72年6月26日後並未修正，乃依刑法施行法第1條之1第2項
    本文規定將罰金數額修正提高，以增加法律明確性，並無利
    或不利之實質變更，無庸為新舊法比較，逕適用現行規定。
    核被告所為，係犯刑法第234條第1項之公然猥褻罪。
(二)行為時因精神障礙或其他心智缺陷，致其辨識行為違法或依
    其辨識而行為之能力，顯著減低者，得減輕其刑，刑法第19
    條第2項定有明文。查：⒈被告於案發現場公然手淫，經幼稚
    園老師詢問制止不聽，持續手淫達十五至二十分鐘，業如前
    述，亦與證人廖亭樺偵審中結證：「他走進來時我有問他是
    要接哪一位小朋友，他沒有回答我，我也聽不懂他講什麼」
    、「我們有一直問他到底要做什麼，我們請他把褲子穿起來
    ，但是他不理我們。」（偵1362卷第25頁、原審卷第136頁
    ），足見於案發當日確實有答非所問之情形，其行為時依其
    辨識而行為之能力，顯然低於一般正常事理之人；又於108
    年7月25日警詢時否認有到案發幼稚園、拒絕解釋、否認有
    現場猥褻行為等語（警卷第1至3頁），其辨識行為違法及依
    其辨識而行為之能力，尚非全然喪失；⒉且經原審法院囑託
    衛生福利部嘉南療養院（下稱嘉南療養院）鑑定結果，經該
    院綜合被告之過去生活史、疾病史、犯案經過、身體檢查、
    精神狀態檢查與心理衡鑑結果，研判其就犯行時之精神狀態
    ：被告意識清楚，否認平常有飲酒及非法物質使用的情形，
    根據第五版精神疾病診斷與統計手冊之準則（DSM-5）診斷
    被告為雙相情緒障礙症，於鑑定過程中，被告情緒尚稱平穩
    ，現實感正常，話量多，言談鬆散，需鑑定者協助聚焦於鑑
    定議題，心裡衡鑑結果雖無明顯認知功能缺損，但衝動控制
    受長期精神疾病影響。...且住院後，仍觀察有明顯躁症症
    狀，包括情緒激躁、誇大想法、意念飛躍等。由於躁症發作
    係為持續一段時間的躁症症狀發作（以DSM-5診斷準則而言
    ，需持續一週，每日從早到晚幾乎都受到症狀影響），並造
    成臨床上顯著痛苦或社會心理功能的顯著影響，且被告服藥
    順從性不佳，藥物濃度幾乎於零，雖被告事後否認案情、指
    稱被誣陷、照片可能被剪接等，仍難以排除案發當時已經受
    到躁症症狀的影響，導致注意力、衝動控制下降而有本案，
    整體評估，被告於案發當時，應受躁症影響而達到依其辨識
    而行為之能力顯著減低之情形等情，有嘉南療養院108年4月
    5日司法精神鑑定報告書可憑（見偵1362卷第101至104頁）
    ，亦同此認定；堪認被告為本案犯行時，因精神障礙（躁症
    ）致依其辨識而行為之能力，較一般人顯著減低，應依刑法
    第19條第2項規定減輕其刑。
參、上訴駁回
一、原審以被告犯行明確，適用刑法第234條第1項、第19條第2
    項、第41條第1項前段規定，論以公然猥褻罪，依刑法第19
    條第2項規定減輕其刑；復審酌被告多次竊盜前科之素行，
    有臺灣高等法院被告前案紀錄表在卷可按，其於幼兒園放學
    之際，入內在走廊公然裸露其生殖器官為手淫之自慰行為，
    造成幼兒園師生心理不適，妨害社會秩序與善良風俗；並考
    量被告犯後否認犯行，然兼衡其長期患有精神疾病，有嘉義
    榮總病歷、嘉南療養院病歷在卷可稽，併審酌其自陳專科畢
    業之教育程度，未婚無子女、目前從事算命，日收入大約新
    臺幣（下同）300至500元，現住如佳康復之家（按：於上訴
    後已離院，陸續至臺中榮總灣橋分院、嘉義分院治療）等一
    切情狀，復敘明被告之行為，對幼兒園諸多老師、幼童產生
    驚擾，情節難認輕微，況依前揭刑法第19條第2項規定減輕
    其刑後，尚無情輕法重之情形，無再依刑法第59條規定酌減
    其刑之必要，自無適用刑法第61條規定免除其刑之餘地等理
    由，量處拘役30日，如易科罰金以新臺幣1千元折算1日等旨
    ；揆其認事用法無誤，依法量刑、敘明不予免刑，均屬妥適
    （惟漏未說明刑法第234條第1項法律修正，應予補充）。被
    告上訴意旨猶執前揭辯稱，否認犯罪，指摘原判決不當，均
    經本院論駁如前，其上訴為無理由，應予駁回。
據上論斷，依刑事訴訟法第368條、第371條，判決如主文。
本案經檢察官呂舒雯提起公訴，檢察官章京文於本院到庭執行職
務。
中　　華　　民　　國　　110 　年　　7 　　月　　30　　日
                    刑事第四庭審判長  法  官  蔡廷宜
                                      法  官  陳金虎
                                      法  官  曾子珍
以上正本證明與原本無異。
不得上訴。
　　　　　　　　　　　　　　　　　　　書記官  葉宥鈞
中　　華　　民　　國　　110 　年　　7 　　月　　30　　日
附錄論罪科刑法條：
中華民國刑法第234條
意圖供人觀覽，公然為猥褻之行為者，處1年以下有期徒刑、拘
役或9千元以下罰金。
意圖營利犯前項之罪者，處2年以下有期徒刑、拘役或科或併科3
萬元以下罰金。







附件：